臺灣臺中地方法院刑事判決
110年度訴字第1939號
公  訴  人  臺灣臺中地方檢察署檢察官
被      告  林冠甫



上列被告因偽造文書等案件，經檢察官提起公訴（110年度偵字
第4048號），本院判決如下：
    主    文
林冠甫犯行使偽造準私文書罪，處有期徒刑叁月，如易科罰金，
以新臺幣壹仟元折算壹日。
未扣案之犯罪所得價值新臺幣貳佰玖拾伍元之商品及外送費沒收
，於全部或一部不能沒收或不宜執行沒收時，追徵其價額。
    犯罪事實
一、林冠甫於民國107年間，使用行動電話下載富胖達股份有限
    公司(下稱富胖達公司)所經營遞送餐點業務之「foodpanda
    」(下稱富胖達)應用程式，並以其本人名義及行動電話門號
    0000000000號等資料登錄註冊。詎林冠甫竟意圖為自己不法
    之所有及利益，基於行使偽造準私文書、詐欺取財及詐欺得
    利之犯意，於107年4月30日晚間某時許，在臺北市○○區○○路
    00號附近，使用行動電話連結網路，於其所註冊之上開富胖
    達會員帳號，輸入其以不詳方式取得由蕭澤勛申設之花旗(
    台灣)商業銀行股份有限公司(下稱花旗銀行)信用卡卡號463
    6XXXXXXXX0637號(詳卷)綁定上開富胖達應用程式，訂購含
    外送服務金額合計新臺幣(下同)295元之餐點，完成表彰係
    蕭澤勛使用該信用卡刷卡消費之電磁紀錄，再傳送前開偽造
    之電磁紀錄以行使，使應用程式認定係得蕭澤勛之同意刷卡
    訂購餐點，而分別通知餐廳、派遣外送人員製作餐點及送餐
    ，林冠甫即藉此方式詐得上述餐點及送餐服務，足生損害於
    富胖達公司、花旗銀行及蕭澤勛等人。嗣蕭澤勛接獲信用卡
    消費通知，而向發卡銀行反應，發卡銀行遂以盜刷消費為由
    ，要求富胖達公司負擔上述費用，富胖達公司進而提告，始
    循線查悉上情。
二、案經富胖達公司委任蔡佑明律師告訴暨臺北市政府警察局大
    安分局報告臺灣臺北地方檢察署呈請臺灣高等檢察署檢察長
    令轉臺灣臺中地方檢察署檢察官偵查起訴。
    理    由
壹、證據能力部分：
一、按被告以外之人於審判外之言詞或書面陳述，除法律有規定
    者外，不得作為證據；又被告以外之人於審判外之陳述，雖
    不符合刑事訴訟法第159條之1至第159條之4之規定，但經當
    事人於審判程序同意作為證據，法院審酌該言詞陳述或書面
    陳述作成時之情況，認為適當者，亦得為證據。當事人、代
    理人或辯護人於法院調查證據時，知有第159條第1項不得為
    證據之情形，而未於言詞辯論終結前聲明異議者，視為有前
    項之同意，同法第159條第1項及第159條之5分別定有明文。
    本案下列引用被告林冠甫以外之人於審判外之陳述，被告於
    本院準備程序時均同意作為證據（見訴字卷第52頁），且檢
    察官、被告均未於言詞辯論終結前聲明異議，本院審酌該等
    證據作成之情況，認為適於為本件認定事實之依據，依刑事
    訴訟法第159條之5第2項規定，應具有證據能力。
二、本件認定事實所引用之卷內文書證據及物證之證據能力部分
    ，並無證據證明係公務員違背法定程序所取得，檢察官、被
    告於本院均未主張排除前開物證之證據能力，且迄於本院言
    詞辯論終結前均未表示異議，本院審酌前開文書證據及物證
    ，並無顯不可信之情況與不得作為證據之情形，依刑事訴訟
    法第158條之4反面解釋及第159條之4規定，認均有證據能力
    。
貳、實體部分：
一、訊據被告林冠甫固坦承有以手機申請富胖達帳號，該帳號有
    綁定蕭澤勳所有花旗銀行信用卡消費之事實，然否認有何行
    使偽造準私文書及詐欺得利等犯行，辯稱：對於這筆消費我
    不知情，不知道是帳號有被盜用或是我有借別人使用我忘記
    了，或是持卡人自己有把卡片借給別人，如果是盜刷不能只
    有這筆消費，如果我有能力得知被害人的卡號，也有能力得
    知其他人的卡號，富胖達知道我的帳號有盜刷使用的情形，
    沒有告訴我，也沒有把帳號停用，我一直都可以正常使用等
    語。經查：
(一)被告林冠甫申辦之富胖達帳號有遭盜刷消費乙情，業據被告
    於偵查及審理中均供述明確(見調偵卷第132頁、偵字卷第37
    頁、訴字卷第49至50頁)，且有證人即告訴代理人蔡佑明於
    警詢及偵查中證述、證人即被害人蕭澤勛於偵查中證述（見
    他字卷第18至19頁、偵字卷第34頁），且有行動電話000000
    0000號訂購資料、「富胖達」訂購紀錄、銀行認定盜刷信用
    卡明細、中華電信通聯紀錄查詢系統查詢結果、花旗銀行10
    9年10月6日(109)政查字第0000078711號函所檢附之被害人
    蕭澤勛花旗銀行信用卡卡號4636XXXXXXXX0637號信用卡申請
    書、交易明細、爭議退款聲明書影本各1份在卷可稽（見他
    字卷第5至13、27、42頁、調偵卷第93至109頁），足認被告
    使用之0000000000號門號手機確實有使用富胖達程式，以該
    程式綁定蕭澤勛所有卡號4636XXXXXXXX0637號，並透過該程
    式訂購食物之事實，應堪認定。
(二)被告雖以前詞置辯，惟查：
 1、該次訂餐送達之處所為台北市○○路00號，蕭澤勛於當時有到
    台北入住台北市西門附近之背包客棧，蕭澤勛並無將信用卡
    提供給其他人使用，且信用卡並無失竊，然其放置信用卡之
    包包有遭人翻過，而被告自承當時確實有入住西門町附近的
    背包客棧，且有以富胖達程式訂購餐點等情，業據被告於偵
    訊時供述明確(見調偵卷第132頁)，且有上開卷證資料各1份
    及臺灣臺北地方檢察署與蕭澤勛公務電話紀錄1紙在卷可稽
    （見調偵卷第141頁），足見該餐點確實可能係被告本人訂
    購。被告雖於110年4月27日偵訊中改稱：那是在臺中用遠 
    距訊問，所以聽不清楚，我當時也有告訴檢察官說時間太 
    久不確定是不是我，但是熊貓帳號確實是我所有，我不知 
    道是不是有借別人或是盜用，所以刷到別人的卡才有那筆 
    消费等語，然該偵訊筆錄經被告審閱後確認並簽名，有該份
    筆錄1紙在卷可憑(見調偵卷第137頁)，被告事後更易其詞，
    憑信性顯有疑慮。
 2、又利用富胖達程式訂購餐點，需先以手機下載該程式，以本
    人名義綁定手機門號，於付款前須輸入信用卡號碼，將卡號
    綁定至該程式，始可進行點餐乙節，業據被告供述明確(見
    訴字卷第49頁)，參酌我國行動電話通信業者對於申辦行動
    電話門號使用並無特殊資格及使用目的之限制，故凡有正當
    目的使用行動電話門號之必要者，均可自行前往業者門市或
    特約經銷處申辦使用，並無借用他人名義申辦行動電話門號
    之必要，且行動電話門號為個人對外聯絡、通訊之重要工具
    ，一般人均有妥善保管，縱遇特殊事由偶有將行動電話門號
    交付、提供他人使用之需，為免涉及不法或須為他人代繳電
    信費用，亦必然深入瞭解其用途後，再行提供使用，此為日
    常生活經驗及事理之當然，是一般人均不會貿然將手機借給
    他人通話，更遑論以自己設立之富胖達帳號供他人使用，被
    告雖辯稱不知道是否有將富胖達帳號借給他人使用或被盜用
    等情，然借手機給他人使用情形甚少，縱有出借之情形亦是
    彼此間有相當信賴關係之對象，且頻率甚低，應無記憶模糊
    之可能。且透過富胖達點餐，待店家確認訂單，製作完畢，
    外送員取餐後送至指定地點，抵達時間並不固定，該程式設
    有訂單進度供使用者觀看，待餐點快抵達時系統會通知使用
    人取餐，若使用人未於送達時取餐，送餐員即會與使用人聯
    繫，聯繫未果即會取消訂單，故透過富胖達程式訂購餐點後
    ，仍須透過手機確認訂單進度，若他人盜用被告手機並輸入
    信用卡號訂餐，隨即離去，即無從確認餐點何時送達，故被
    告辯稱手機遭盜用之可能性甚低。此外，現今智慧型手機均
    有開機密碼、指紋辨識或臉部辨識等機制以防他人使用自己
    之手機，故縱有人於旅館內未經被告同意取得其手機，亦無
    使用被告手機訂購餐點之可能，是被告辯解要難採信。
 3、被告除此筆交易外，尚有多筆以他人信用卡訂購餐點之交易
    ，僅因查無該卡號持卡人相關資訊，且證人蔡庭茹於偵訊中
    陳稱曾有替被告訂過餐，故經檢察官為不起訴處分等情，有
    臺灣台中地方檢察署檢察官110年度偵字第4048號不起訴處
    分書1份可參，足認被告確實經常以富胖達程式訂購餐點進
    行消費，被告辯稱情節可能性甚低，已如前述，而其復未能
    合理交待其持用之手機在何種情況下遭人盜用或借予何人使
    用而為上開交易，足認被告所辯情節應屬杜撰之詞，不足採
    信。
(三)綜上所述，被告應有於居住西門町背包客棧期間，使用其手
    機輸入蕭澤勛所有之信用卡號，綁定其設立之富胖達程式，
    而消費餐點等事實，應堪認定。本件事證明確，被告犯行洵
    堪認定，應予依法論科。
二、論罪科刑之理由：
(一)按錄音、錄影或電磁紀錄，藉機器或電腦之處理所顯示之聲
    音、影像或符號，足以為表示其用意之證明者，以文書論，
    刑法第220條第2項定有明文。而所謂電磁紀錄，係指以電子
    、磁性或其他無法以人之知覺直接認識之方式所製成之紀錄
    ，而供電腦處理之用者而言。又網路及APP軟體刷卡交易係
    持卡人在特約商店之網站頁面，將其刷卡購買物品或取得服
    務利益之意思，以文字或代替文字之符號、圖畫，輸入電腦
    網路，藉由電信業者所提供之網路訊息傳送服務功能，經電
    信業者之電腦網路系統，將上開電磁記錄加以傳發輸送，再
    由他人之電腦終端設備予以接收、儲存，並可賴該電腦終端
    設備之螢幕顯示此等足以為表示其用意之證明者，應屬刑法
    第220條第2項規定之準文書。是故偽造不實之線上刷卡消費
    之網路購物單電磁紀錄，用以表示係購買人以其本人或獲得
    他人授權之信用卡進行網路線上刷卡消費之意思，自屬刑法
    第220條第2項規定之準私文書，應以文書論。核被告所為，
    係犯刑法第216條、第210條、第220條第2項之行使偽造準私
    文書罪及同法第339條第1項、第2項之詐欺取財及詐欺得利
    罪。
(二)被告以一行為同時犯行使偽造準私文書、詐欺取財及詐欺得
    利二罪名，均屬想像競合犯，分別應依刑法第55條之規定，
    從一重之行使偽造準私文書罪處斷。
(三)爰以行為人之責任為基礎，審酌被告正值青壯，不思循正途
    賺取所需，為圖一己之私，竟以不正方法而為本件犯行，顯
    然欠缺尊重他人財產權之法治觀念，所為損及他人財產法益
    ，並危害信用卡交易秩序，實有不該，且其犯後否認犯行，
    未與被害人及告訴人達成和解或賠償損失，犯後態度難稱良
    好，暨被告自陳教育程度係大學肄業，目前待業中，與父母
    同住，未婚，經濟狀況不佳等家庭經濟狀況（見訴字卷第10
    4頁）、行為對社會及被害人危害程度、其所取得財物價值
    等一切情狀，量處如主文所示之刑，並就得易科罰金部分諭
    知易科罰金之折算標準，以示懲儆。
三、沒收部分：
　　按犯罪所得，屬於犯罪行為人者，沒收之；前二項之沒收，
    於全部或一部不能沒收或不宜執行沒收時，追徵其價額，刑
    法第38條之1第1項前段、第3項分別定有明文。經查，被告
    於利用富胖達程式盜刷蕭澤勛信用卡訂餐，取得餐點及省下
    外送費用，係屬被告行使偽造準私文書犯行之犯罪所得之財
    物及利益，且經花旗銀行指派之代理人李誠益到庭陳述，此
    部分盜刷金額由富胖達公司自行吸收，足見被告尚未實際償
    還該公司，自應依刑法第38條之1第1項前段、第3項規定宣
    告沒收，於全部或一部不能沒收或不宜執行沒收時，追徵價
    額。
據上論斷，應依刑事訴訟法第299條第1項前段，刑法第210條、2
16條、第220條第2項、第339條第1項、第2項、第55條前段、第4
1條第1項前段、第38條之1第1項前段、第3項，刑法施行法第1條
之1第1項，判決如主文。
本案經檢察官胡宗鳴提起公訴，檢察官陳隆翔到庭執行職務。
中　　華　　民　　國　　111 　年　　 2　　月　　22　　日
                  刑事第二十庭  審判長法  官 游秀雯
　　　　　　　　　                    法  官 黃凡瑄
　　　　　　　　　                    法  官 郭勁宏
以上正本證明與原本無異。
如不服本判決應於收受送達後20日內向本院提出上訴書狀，並應
敘述具體理由；其未敘述上訴之理由者，應於上訴期間屆滿後20
日內向本院補提理由書（均須按他造當事人之人數附繕本）「切
勿逕送上級法院」。
告訴人或被害人如不服判決，應備理由具狀向檢察官請求上訴，
上訴期間之計算，以檢察官收受判決正本之日起算。
　　　　                              書記官 黃昱程
中　　華　　民　　國　　111 　年　　 2　　月　　22　　日

　　　　
附錄論罪科刑法條
刑法第210條
偽造、變造私文書，足以生損害於公眾或他人者，處5年以下有
期徒刑。

刑法第216條
行使第210條至第215條之文書者，依偽造、變造文書或登載不實
事項或使登載不實事項之規定處斷。

刑法第220條
在紙上或物品上之文字、符號、圖畫、照像，依習慣或特約，足
以為表示其用意之證明者，關於本章及本章以外各罪，以文書論
。
錄音、錄影或電磁紀錄，藉機器或電腦之處理所顯示之聲音、影
像或符號，足以為表示其用意之證明者，亦同。

刑法第339條
意圖為自己或第三人不法之所有，以詐術使人將本人或第三人之
物交付者，處5年以下有期徒刑、拘役或科或併科50萬元以下罰
金。
以前項方法得財產上不法之利益或使第三人得之者，亦同。
前二項之未遂犯罰之。